【裁判字號】    99,監宣,147
【裁判日期】    990906
【裁判案由】    聲請監護宣告
【裁判全文】
臺灣高雄地方法院民事裁定             99年度監宣字第147號
聲  請  人    乙 ○ ○
聲  請  人    丙 ○ ○
受監護宣告人  甲○○○
上列聲請人聲請監護宣告等事件，本院裁定如下：
    主    文
宣告甲○○○（女，民國○○年○○月○○日生，身分證統一編號：Ｚ0
00000000號）為受監護宣告之人。
選定乙○○（男，民國○○年○○月○○日生，身分證統一編號：Ｚ000
000000號）為受監護宣告人之監護人。
指定丙○○（女，民國○○年○ 月○○日生，身分證統一編號：Ｚ000
000000號）為會同開具財產清冊之人。
聲請程序費用由受監護宣告人負擔。
    理    由
一、聲請意旨略以：緣聲請人乙○○為甲○○○之弟弟、丙○○
    為其妹妹，而甲○○○配偶陳鳳波已於99年3 月10日死亡，
    查甲○○○於30年前某日自2 樓跌落撞擊頭部後，生活事務
    即無法自理，並致精神分裂症狀，無法言語，本由其配偶陳
    鳳波照料其日常熱居，但於陳鳳波死亡後，相對人疾病加劇
    ，聲請人不得已送至長青護理之家安養院。聲請人等為其弟
    、妹，因其已無法正常處理一切事務，且其配偶於上月去世
    ，並涉繼承及財產之處理。為此，爰依法聲請准將甲○○○
    為監護宣告，並選定聲請人乙○○為甲○○○之監護人，並
    指定聲請人丙○○為會同開具財產清冊之人等語。
二、按「對於因精神障礙或其他心智缺陷，致不能為意思表示或
    受意思表示，或不能辨識其意思表示之效果者，法院得因本
    人、配偶、四親等內之親屬、最近一年有同居事實之其他親
    屬、檢察官、主管機關或社會福利機構之聲請，為監護之宣
    告」，98年11月23日修正生效之民法第14條第1 項定有明文
    ；次按「法院為監護之宣告時，應依職權就配偶、四親等內
    之親屬、最近一年有同居事實之其他親屬、主管機關、社會
    福利機構或其他適當之人選定一人或數人為監護人，並同時
    指定會同開具財產清冊之人」，98年11月23日修正生效之民
    法第1111條第1 項亦有明文規定。
三、經查：
  (一)聲請人主張之上開事實，業據其提出戶籍謄本、國軍左營總
    醫院附設民眾診療服務處診斷證明書（乙種）、甲○○○
    身心障礙手冊正反面影本、甲○○○全民健康保險證明卡、
    長青長期照護機構名片、財政部高雄市國稅局97年度綜合所
    得稅各類所得資料清單、財政部高雄市國稅財產歸屬資料清
    單等件為證；復有國軍左營醫院司法精神鑑定報告書，建議
    對甲○○○為監護宣告，此有國軍左營總醫院99年6 月21日
    醫左民診字第0990002144號函暨其所附之司法精神鑑定報告
    書在卷可據。後經本院在國軍左營總醫院鑑定人洪應慈醫師
    （現為該醫院之精神專科醫師）面前訊問甲○○○，經法官
    當場點呼甲○○○姓名三次，甲○○○會反應、但對其姓名
    、親屬與其之關係及親屬之姓名均無法作答，外觀並無明顯
    之異常，四肢均無缺陷，精神呆滯。鑑定人醫師並陳稱：94
    年間甲○○○因精神分裂症入院治療，至99年3 月門診次數
    有68次，近期轉居家治療處理，目前所做之評估，她能配合
    的有限，無法說出自己之名字，對所問的問題僅能「嗯」或
    「哦」表示，整體精神狀態達到嚴重退化之程度，行為也嚴
    重退縮，需要專人幫忙處理日常生活起居事項。屬因精神障
    礙致不能為意思表示或受意思表示，或不能辨識其意思表示
    之效果，經過治療也不會回復正常之現象等語（見本院99年
    6 月11日之勘驗筆錄）。綜合上情，堪認甲○○○已因精神
    障礙致不能為意思表示或受意思表示，或不能辨識其意思表
    示之效果，爰依法宣告甲○○○為受監護宣告之人。
  (二)又聲請人聲請由乙○○擔任甲○○○之監護人乙節，查聲請
    人乙○○為甲○○○之弟弟，每週固定至護理之家照顧甲○○○，且處理甲○○○之日常生活事務。由其擔任甲○○○
    之監護人，尚符合其最佳利益，爰選定聲請人乙○○為甲○○○之監護人，其應負責護養、照顧及妥善治療甲○○○身
    體及生活，並依民法第1112條之規定，其於執行有關受監護
    人之生活、護養療治及財產管理之職務時，應尊重受監護人
    之意思，並考量其身心狀態與生活狀況。
  (三)另聲請人聲請由丙○○擔任會同開具財產清冊之人乙節，查
    丙○○為成年人，且為甲○○○之妹妹，雖無來往，但仍瞭
    解甲○○○之生活狀況，於99年6 月11日勘驗筆錄中亦簽名
    表示同意擔任會同開具財產清冊之人，本院認由其擔任會同
    開具財產清冊之人，尚無不當，爰依上揭法條規定，指定丙○○擔任會同開具財產清冊之人。
四、又依民法第1113條準用同法第1099條、1099條之1 之規定，
    於監護開始時，監護人對於受監護宣告人甲○○○之財產，
    應會同丙○○，於2 個月內開具財產清冊並陳報法院，於完
    成並陳報法院前，監護人對於受監護人之財產，僅得為管理
    上必要之行為，附此敘明。
五、依民事訴訟法第608條第1項，裁定如主文。
中    華    民    國    99    年    9    月     6     日
                        家事法庭法  官  劉建利
正本係照原本作成。
本件不得抗告（主文第一項依法不得抗告；第二、三項亦經當事
人捨棄抗告，亦不得抗告）。
中    華    民    國    99    年    9     月     7    日
                                書記官  張金蘭

司法院資訊處製作；財團法人民間司法改革基金會備份。
